臺灣屏東地方法院刑事判決　　　　　　　96年度訴緝字第35號
公　訴　人　臺灣屏東地方法院檢察署檢察官
被　　　告　甲○○
　　　　　　　　　　現於台灣屏東看守所
上列被告因違反毒品危害防制條例案件，經檢察官提起公訴（93
年度毒偵字第827 號），被告經通緝到案，嗣因被告就被訴犯罪
事實為有罪之陳述，並聽取當事人之意見後，本院裁定改由受命
法官獨任進行簡式審判程序並判決如下：
    主  文
甲○○犯施用第一級毒品罪，累犯，處有期徒刑柒月，扣案海洛
因壹包（淨重零點零壹公克，空包裝重零點貳伍公克），沒收銷
燬；又犯施用第二級毒品罪，累犯，處有期徒刑月。應執行有
期徒刑捌月，扣案海洛因壹包（淨重零點零壹公克，空包裝重零
點貳伍公克），沒收銷燬。
    事  實  及  理  由
一、被告甲○○前於民國88年間因施用毒品，經本院以88年度毒
    聲字第1900號裁定送觀察、勒戒後，因認無繼續施用傾向，
    於89年2 月18日釋放出所，並由臺灣屏東地方法院檢察署檢
    察官於89年2 月21日以89年度毒偵緝字第43、606 號為不起
    訴處分確定。詎仍不知戒除毒癮，又基於施用第一級毒品海
    洛因之概括犯意，於93年4 月14日14、15時許，在屏東縣鹽
    埔鄉○○村○○街12號住處，將海洛因摻入香菸內點火加以
    吸用之方式施用第一級毒品海洛因一次；另基於施用第二級
    毒品甲基安非他命之犯意，於93年4 月19日19、20時許，在
    上開住處，將甲基安非他命置於玻璃球上，以打火機燃燒後
    吸食其煙霧之方式施用第二級毒品甲基安非他命一次。嗣於
    93 年4月21日21時15分許，在屏東縣屏東市○○路與信義路
    之交岔路口為警查獲，並扣得海洛因1 包（淨重0.01公克，
    空包裝重0.25公克）。
二、上開犯罪事實業據被告於本院審理時坦承不諱；又被告為警
    查獲時所採之尿液，經送驗後呈甲基安非他命陽性反應、嗎
    啡並未檢出乙節，有卷存尿液採證姓名對照表1 紙、屏東縣
    衛生局煙毒及麻醉藥品類委託檢驗通知書1 紙可參；再被告
    為警查獲時所扣得之粉末1 包，經送驗後為海洛因，淨重0.
    01公克，空包裝重0.25公克乙事，亦有法務部調查局93年6
    月1 日調科壹字第240003053 號鑑定通知書1 紙附卷可查，
    足見被告之自白與事實相符，另被告有上開戒毒療程，亦有
    卷存臺灣高等法院被告前案紀錄表1 紙可考。本件於上開時
    、地施用海洛因、甲基安非他命犯行，應可認定。又海洛因
    於尿液中排出之最長時限，受施用劑量、施用方式、個人體
    質及其代謝情況等因素影響，因個案而異，一般可檢出之最
    長時間為服用後2 至4 天，有行政院衛生署管制藥品管理局
    91年10月3 日管檢字第110436號函可稽（引自司法院編印法
    官辦理刑事案件參考手冊(一)毒品危害防制條例部分第137 頁
    ），準此，被告於93年4 月21日經警採尿送驗雖未檢出嗎啡
    反應，但該採尿時間距被告於93年4 月14日施用海洛因已有
    7 日之久，自不足資為有利於被告之認定。
三、論罪科刑：
  (一)比較新舊法：
    說明：按「行為後法律有變更者，適用行為時之法律。但
      行為後之法律有利於行為人者，適用最有利於行為人之法
      律。」刑法第2 條第1 項定有明文。
      (1)何謂「法律有變更」：
        1.刑法第2 條第1 項規定所稱之「法律」，係指刑罰法
          律，即刑罰所依存的整體法律狀態，故此之法律，應
          指足以影響行為的可罰性與法律效果的法令而言，特
          別如刑罰權形成規範、成罪規範及科刑規範。
        2.又所謂法律變更，係指新舊刑罰法律之內容已有實質
          上變更，而發生有利或不利於行為人之情形（例如：
          刑罰之輕重不同，或犯罪構成要件之寬嚴有別等），
          始依修正後之刑法第2 條第1 項之規定，比較新舊法
          律適用；倘刑法條文雖經修正，但若僅屬單純之文字
          修飾﹙即修正法律用語如第15條、第30條﹚，或條次
          移列﹙修正前第26條未遂犯得減輕其刑之規定移列第
          25條第2 項），或將實務見解或法理明文化﹙第55條
          但書、第59條﹚，而不涉及刑罰之輕重、構成要件之
          變更，或其他有利、不利於行為人之情形者，即無庸
          依刑法第2 條第1 項之規定比較新舊法，而應依一般
          法律適用原則，適用「裁判時法」處斷（最高法院95
          年度台上字第7241號判決、最高法院95年11月7 日第
          21次刑事庭會議決議意旨參照）。
      (2)比較適用的原則：
        1.綜合比較整體適用：
          按刑法第2 條第1 項有關新舊法之比較，在比較時應
          就罪刑有關之共犯、未遂犯、想像競合犯、牽連犯、
          連續犯、結合犯，以及累犯加重、自首減輕暨其他法
          定加減原因（如身分加減）與加減例等一切情形，綜
          其全部罪刑之結果而為比較（參照最高法院95年5 月
          23日95年第8 次刑事庭會議紀錄一之四），並就比較
          的結果，為整體之適用，不能割裂而分別適用新舊法
          有利之條文（參酌最高法院27年上字第2615號判例、
          95年度台上字第3735號判決）。
        2.個別比較個別適用：
          依上開說明，可知須列入綜合比較、整體適用者，係
          與「罪刑有關」或「刑罰加重減輕有關」等事項，而
          有關易科罰金、易服勞役、定應執行刑及保安處分等
          事項，因與罪刑或刑罰加重減輕無涉，而屬刑罰裁量
          權之行使，自無庸列入綜合比較之範圍，得分別適用
          最有利於行為人之法律（參酌最高法院96年度台上字
          第2233號判決、96年度台非字第16、58號判決）。
    易科罰金：
      被告行為後，刑法於94年2 月2 日修正公布，95年7 月1
      日施行之刑法第41條第1 項所定有期徒刑易科罰金之折算
      標準為「新台幣一千元、二千元或三千元折算一日」；而
      修正前同條項所定之折算標準為銀元「一元以上三元以下
      折算一日」，依82年2 月5 日修正施行之罰金罰鍰提高標
      準條例第2 條前段所定「依（修正前）刑法第四十一條易
      科罰金或第四十二條第二項易服勞役者，均就其原定數額
      提高為一百倍折算一日」，則舊刑法施行時，有期徒刑易
      科罰金之折算標準為「銀元一百元以上三百元以下」，依
      現行法規所定貨幣單位折算新臺幣條例第2 條折算為「新
      台幣三百元以上九百元以下」。二者比較結果，仍以被告
      行為時即修正前刑法所定折算標準為有利於被告，故適用
      修正前刑法第41條第1 項前段規定，定其折算標準。
  (二)查海洛因、甲基安非他命，分別屬毒品危害防制條例第2條
    第2 項第1 、2 款所規定之第一、二級毒品，核被告所為，
    係犯毒品危害防制條例第10條第1 項之施用第一級毒品罪及
    同條第2 項之施用第二級毒品罪。
  (三)吸收犯：被告因施用第一、二級毒品海洛因、甲基安非他命
    而持有海洛因、甲基安非他命，並進而施用，其持有之低度
    行為均為施用之高度行為吸收，均不另論罪。
  (四)累犯：被告前於89年間因竊盜案件，經本院以89年度易字第
    1450號判決判處有期徒刑7 月確定，於91年1 月11日縮短刑
    期執行完畢，有上開卷存臺灣高等法院被告前案紀錄表可查
    ，其於有期徒刑執行完畢後，五年以內故意再犯有期徒刑以
    上之罪，為累犯，應依法加重其刑。
  (五)數罪併罰
    被告所犯上開二罪，犯意各別，行為互異，應分論併罰。
  (六)科刑：
    本院審酌被告已有施用毒品犯行，有上開被告前案紀錄表可
    查，竟再為本案犯行，足見其不思悔改，自制力亦顯不佳；
    惟考量被告於本院審理時即能坦承犯行，犯後態度良好，而
    其施用毒品行為於本質上係屬自我戕害行為，並未對社會造
    成直接而過鉅之損害，反社會性之程度應屬較低等一切情狀
    ，分別量處如主文所示之刑，以示懲戒。扣案海洛因1 包（
    淨重0.01公克，空包裝重0.25公克），應依毒品危害防制條
    例第18條第1 項前段規定，沒收銷燬之。
四、檢察官起訴書另以：被告基於施用第一級毒品海洛因、第二
    級毒品甲基安非他命之犯意，扣除上開施用海洛因及甲基安
    非他命的時間外，復基於施用一、二級毒品之概括犯意，分
    為如下所述之施用一、二級毒品行為：(一)自93年2 月底起，
    至93年4 月3 日止，連續在其屏東縣鹽埔鄉○○村○○街12
    號住處，施用第一級毒品海洛因。(二)自93年4 月初起，至93
    年4 月21日22時許（採集尿液時間）或回溯前72小時內某時
    止，連續在上揭處所等處施用第二級毒品安非他命。因認被
    告另犯違反毒品危害防制條例第10條第1 、2 項之施用第一
    、二級毒品罪等語。惟：
  (一)按犯罪事實應依證據認定之，無證據不得認定其犯罪事實；
    不能證明被告犯罪者，應諭知無罪之判決，刑事訴訟法第15
    4 條第2 項、第301 條第1 項分別定有明文。又按「被告或
    共犯之自白，不得作為有罪判決之唯一證據，仍應調查其他
    必要之證據，以察其是否與事實相符。」此刑事訴訟法第15
    6 條第2 項定有明文。
  (二)本件依檢察官所提出之證據，除能證明被告僅有上開各該施
    用第一級毒品海洛因、第二級毒品甲基安非他命之犯行外，
    就其餘檢察官所指之施用第一級毒品海洛因、第二級毒品甲
    基安非他命犯行，則除了被告自白外，並無其他補強證據可
    資證明，是依上開說明，此部分原應為被告無罪之諭知，然
    檢察官認為此部分與前開有罪部分，分別有連續犯之裁判上
    一罪關係，爰不另為無罪之諭知。
五、據上論斷，應依刑事訴訟法第273 條之1 第1 項、第299 條
    第1 項前段，毒品危害防制條例第10條第1 項、第2 項、第
    18條第1 項前段，刑法第2 條第1 項前段、刑法第11條、刑
    法第47條第1 項、修正前刑法第41條第1 項、刑法第51條第
    5 款，修正前罰金罰鍰提高標準條例第2 條前段，判決如主
    文。
中　　華　　民　　國　　96　　年　　10　　月　　25　　日
                  刑事第一庭    法  官  曾吉雄
以上正本證明與原本無異。
如不服本判決應於收受本判決送達後十日內向本院提出上訴書狀，
其未敘述上訴理由者，並得於提起上訴後十日內向本院補提理由
書狀（均須按他造當事人之人數附繕本）「切勿逕送上級法院」
中　　華　　民　　國　　96　　年　　10　　月　　25　　日
                                書記官  潘美碧
本件論罪科刑法條：
毒品危害防制條例第10條
施用第一級毒品者，處 6 月以上 5 年以下有期徒刑。
施用第二級毒品者，處 3 年以下有期徒刑。
